【裁判字號】    92,上訴,1762
【裁判日期】    921023
【裁判案由】    搶奪等
【裁判全文】
臺灣高等法院臺中分院刑事判決                  九十二年度上訴字第一七六二號
    上  訴  人  臺灣台中地方法院檢察署檢察官
    上訴人  即
    被      告  甲○○
右上訴人因搶奪等案件，不服臺灣台中地方法院九十二年度訴字第一三六二號中華民
國九十二年七月十七日第一審判決（起訴案號：臺灣台中地方法院檢察署九十二年度
偵字第八五五○號、併辦案件：臺灣台中地方法院檢察署九十二年度偵字第八八四三
號），提起上訴，本院判決如左：
    主      文
上訴駁回。
    事      實
一、甲○○於民國 (下同）八十五年間，曾因盜匪罪及搶奪罪，經臺灣高等法院臺中
    分院分別判處有期徒刑八年、二年，應執行有期徒刑九年十月確定，入監執行至
    九十一年七月十六日因假釋而出獄，目前尚在假釋中。猶不知悔改，復意圖為自
    己不法之所有，基於竊盜之故意及搶奪之概括犯意，於左列時間、地點，竊取及
    連續搶奪己○○等人之財物：
    (一)九十二年四月二十一日上午五時許，在台中縣沙鹿鎮○○○路五八七巷六六號
      前，見己○○所持有車牌ＰＯＱ－５０２號之重型機車停在該處，即以其所有
      之鑰匙一支，啟動該機車引擎，而將之竊走，得手後，戴半罩式安全帽及口罩
      將該贓車騎往台中縣沙鹿鎮○○街，約當日上午五時四十分許，騎至大同街一
      二八號前，趁路人辛○○不備之際，自後伸手搶奪辛○○背在左肩上之皮包一
      個（內有新台幣〈下同〉一萬五千元），得手後，往前疾駛而去，惟因辛○○
      高喊搶劫，引起旁邊攤販注意，而在騎約一百公尺後，旋為在該處設攤之王俊
      清攔下逮獲報警處理，並扣得前開竊取機車之鑰匙。
    (二)九十二年四月二十三日上午十時四十五分許，騎駛向綽號「大頭興」之男子所
      借車牌ＪＤＰ－０４８之重型機車 (無證據證明知悉係贓物），在台中市○○
      區○○路三段福瑞街口，趁路人丁○○不備之際，伸手搶奪丁○○頸上之金項
      鍊一條（約一兩重，值一萬多元），得手後，騎駛該機車至東海大學前接載已
      成年之蔣明忠，並與蔣明忠基於犯意之聯絡，於當日上午十時五十多分許，在
      東海大學第三號出口附近，趁庚○○不備之際，由甲○○伸手搶奪庚○○頸上
      之金項鍊一條，得手後，隨即交予後座之蔣明忠保管，並疾駛逃離。嗣因丁○○及目擊該搶案之鞠昌靖報警後，鞠昌靖於當日上午十一時十分許，在台中市
      西屯區○○路與東大路口，發現甲○○及蔣明忠之行蹤，立即通知警察前往查
      獲，並當場起出庚○○被搶之金項鍊。（蔣明忠部分業經原審法院於九十二年
      七月八日以九十二年度訴字第一五三一號案判處有期徒刑六月）
二、案經臺中縣警察局清水分局及臺中市警察局第六分局報請臺灣臺中地方法院檢察
    署檢察官偵查起訴暨聲請併案辦理。
    理      由
一、訊據被告甲○○坦承竊取己○○持有之機車及搶奪丁○○、庚○○所有之金項鍊
    之事實，惟否認有搶奪辛○○皮包之故意，辯稱：伊與辛○○係舊識，平時都叫
    她「嬸嬸」，當天拉她皮包，只是與她開玩笑而已。經查，右揭事實業據被害人
    己○○、辛○○、丁○○、庚○○指訴綦詳，核與證人王俊清、鞠昌靖所證述及
    共犯蔣明忠所供述之情節相符，並有贓物領據三紙、搶奪辛○○之現場照片二幀
    附卷可稽；又被害人辛○○於原審陳稱：「（問：原來是否認識被告？）同莊人
    ，我開雜貨店他曾經向我買東西」、「（問：他常與妳們開玩笑嗎？）不曾」、
    「（問：他如何稱呼妳？）嬸仔」、「（問：他除了去買東西以外，還有沒有去
    妳家玩過？）不曾」、「（問：妳和被告除了生意往來外，有沒有類似朋友或鄰
    居間往來？）不曾」、「（問：他搶妳皮包是從後方嗎？）是，我向北邊走，皮
    包背在左肩上，當時被告騎乘機車從我後面把皮包抓走，我就說怎麼把我皮包拿
    走，旁人就喊搶劫，前面的人就攔下他」、「（問：搶走妳皮包到被攔下約多久
    ？）一百公尺左右」，於本院陳述：甲○○平常不會這樣突然拉我，他拿皮包後
    機車繼續往前騎等語 (見原審卷第二十五至二十七頁及本院審理筆錄），證人王
    俊清於原審結稱：「（問：被告當時騎機車並戴口罩、安全帽？）是的」、「（
    問：你沒有抓住他之前，他那個樣子是否準備往前走？）是」、「（問：他的樣
    子你如果沒有抓他，他是否就跑了？）是的，不像開玩笑的樣子」（見原審九十
    二年七月一日訊問筆錄），參以被告於大清早騎乘贓車戴安全帽並戴口罩，顯有
    遮掩之意，再其平常既不曾與辛○○如此開玩笑，卻在馬路上對一近五十歲之婦
    人（辛○○四十二年次）開如此刺激之玩笑，且聽被害人喊搶劫後毫無停車之意
    ，凡此均與常情不合，堪認其確係基於搶奪之意而劫取該皮包無訛，被告所辯，
    顯係脫卸之詞，不足採信，本件事證已臻明確，被告犯行應堪認定
二、核被告所為，係犯刑法第三百二十條第一項之竊盜罪、第三百二十五條第一項之
    搶奪罪，被告就搶奪被害人庚○○金項鍊之行為，與蔣明忠間有犯意聯絡及行
    為分擔，為共同正犯，事實欄(一)之竊盜行為與搶奪犯行間，有方法結果之牽連
    犯關係，應從一重之搶奪罪處斷，公訴人認為應予分論併罰，尚有未洽，三次
    搶奪行為，所為時間緊接，犯構成要件相同之罪名，顯係基於概括犯意為之，為
    連續犯，依刑法第五十六條規定，從情節較重之共同搶奪論以一罪，並加重其刑
    ，檢察官聲請併案辦理部分（即事實欄(二)部分）與起訴之搶奪事實（事實欄(一)
    ），有連續犯之裁判上一罪關係，本院自應併予審理，原審審酌被告於假釋中多
    次犯案及其犯罪之動機、目的、手段暨犯後坦認大部分犯行，態度尚好等一切情
    狀，依刑法第二十八條、第五十六條、第三百二十條第一項、第三百二十五條第
    一項、第五十五條、罰金罰鍰提高標準條例第一條前段，判處有期徒刑一年二月
    ，扣案之鑰匙一支，係被告所有供竊取事實(一)機車所用之物，此據其供陳明確，
    依刑法第三十八條第一項第二款之規定，併予宣告沒收，核其認事、用法、量刑
    ，並無不當，另就後述併辦部分 (詳後述）認不能證明被告犯該部分罪行，退回
    檢察官另行偵辦，亦無不當，被告上訴否認搶奪被害人辛○○，檢察官以原審未
    具體說明被害人戊○○之指訴何以不可採，遽信被告之辯解，且未於理由中敘明
    不另為無罪之諭知，僅退回併辦，另被告既騎乘ＪＤＰ－０４８號機車搶奪，則
    此機車究係被告行竊所得或是收受贓物，與所犯搶奪罪間，有裁判上一罪之關係
    ，原審未併予審酌，尚有未洽等為由上訴，均無理由，咸應予駁回。
三、檢察官聲請併案辦理部分另以：被告甲○○於九十二年四月十七日凌晨四時三
    十分許，在台中市○○區○○路三段台中榮民總醫院前，搶奪戊○○之行動電話
    一支，九十二年四月十八日十七時許，在台中縣龍井鄉新東村東園巷三弄九號
    前，竊取丙○○所有車牌ＪＤＰ－０４８號重型機車一部（即前揭事實欄(二)搶案
    所騎之機車），因認被告此部分另犯刑法竊盜及搶奪之罪嫌云云。
四、按犯罪事實應依證據認定之，無證據不得認定其犯罪事實，刑事訴訟法第一百五
    十四條第二項定有明文；另告訴人之告訴，係以使被告受刑事訴追為目的，是其
    陳述是否與事實相符，仍應調查其他事實以資審認，始得為不利被告之認定，且
    事實之認定，應憑證據，如未能發現相當證據，或證據不足以證明，自不能以推
    測或擬制之方法，以為裁判基礎，最高法院五十二年台上字第一三００號、四十
    年台上字第八六號判例可資參照。
五、訊據被告堅決否認犯此部分罪行，辯稱：該機車係伊於九十二年四月二十三日上
    午在台中縣沙鹿鎮向「大頭興」所借等語。經查，此部分除被害人戊○○、丙○○在警詢中之指訴外，並無其他證人或相關證物或贓物可資佐證，戊○○在
    警察局當場指認被告前，謂搶匪瘦小、身高一六五公分左右、穿黑布鞋，惟被告
    稱其身高一七二公分、體重六十八公斤、只有一雙白球鞋，今年沒穿過黑布鞋（
    見原審法院九十二年七月十日審判筆錄），經原審法院及本院當庭勘驗其形體，
    亦非屬明顯瘦小之人，與戊○○警訊所述並不相似，是以戊○○嗣後雖指認搶匪
    即被告，是否屬實，即有疑問，況於被告身上並未查獲戊○○被搶之行動電話，
    亦無被告使用該行動電話之紀錄，ＪＤＰ－０４８號機車雖在被告持有中被查
    獲，然持有之原因甚多，非能僅因無法傳喚「大頭興」到庭說明，即遽認該機車
    係被告所竊，另機車係普通之交通工具，亦未能僅以被告於借用之初未索取使用
    執照，即認其知悉該機車係贓物，況被告既不諱言前開論罪科刑之竊盜、搶奪事
    實，應無僅就此部分予以否認之理，綜上所述，本院認此部分事實尚缺乏補強證
    據，揆諸右揭法條規定及判例意旨，不能證明被告犯此部分罪行，此部分與右開
    判罪部分間既乏裁判上一罪之關係，本院自無從併審，應退還檢察官另行偵處。
六、據上論斷，應依刑事訴訟法第三百六十八條，判決如主文。
    本案經檢察官乙○○到庭執行職務。
中      華      民      國      九十二      年      十    月    二十三  日
                                    臺灣高等法院臺中分院刑事第九庭
                                          審判長法  官  陳  筱  珮
                                                法  官  吳  重  政
                                                法  官  康  應  龍
右正本證明與原本無異。
如不服本判決應於收受送達後十日內向本院提出上訴書狀，其未敘述上訴之理由者並
得於提起上訴後十日內向本院補提理由書（均須按他造當事人之人數附繕本）。
          書記官  黃  薰  慧
中      華      民      國      九十二   年       十      月    二十四  日
                                                                        Ｒ


司法院資訊處製作；財團法人民間司法改革基金會備份。
